臺灣高等法院民事判決
109年度上易字第126號
上  訴  人  吳耿碩  
訴訟代理人  林俊宏律師
            吳篤維律師
被 上訴 人  王張娥  
訴訟代理人  王志宏  
上列當事人間請求修復漏水等事件，上訴人對於中華民國108年1
0月1日臺灣新北地方法院第一審判決（107年度訴字第882號）提
起上訴，本院於109年5月19日言詞辯論終結，判決如下：
    主      文
原判決命上訴人給付部分，及該部分假執行之宣告，暨訴訟費用
之裁判（除確定部分外）均廢棄。
上開廢棄部分，被上訴人在第一審之訴及假執行之聲請均駁回。
第一審（除確定部分外）、第二審訴訟費用均由被上訴人負擔。
    事實及理由
被上訴人主張：伊與上訴人分別為門牌號碼：新北市○○區○
　○街00巷00號2樓、3樓建物（下分稱2、3樓建物）所有人，上
　訴人前於其3樓建物違法增設浴廁，破壞建築結構，且施工不
　當，造成其樓層水管之水體滲漏，自上下層相連樓版流至伊所
　有2樓建物，造成伊建物室內多處天花板漏水、鋼筋鏽蝕裸露
　、牆面及裝潢受損，伊多次向上訴人請求修復，未獲其置理，
　至民國107年9月7日臺灣省土木技師公會現場鑑定時始由伊僱
　工代為修繕其3樓建物至不漏水程度，伊因此受有預估結構修
　繕費用新臺幣（下同）17萬7,000元、預估室內裝修費用46萬6
　,500元及非財產上損害10萬元等項損失，及為上訴人墊付漏水
　修繕費用2萬8,500元，合計77萬2,000元等情，爰依民法第184
　條第1、2項、第191條第1項、第193條、第195條第1項、第213
　條第1、3項、第215條、第767條第1項、第179條、公寓大廈管
　理條例第6條第1項第1款、第10條第1項、第12條等規定，求為
　命上訴人給付77萬2,000元，及自起訴狀繕本送達翌日起算法
　定遲延利息之判決。原審為上訴人敗訴之判決，上訴人不服，
　提起上訴（被上訴人於原審逾前揭範圍之請求，經原審為其敗
　訴之判決，其未聲明不服，不在本院審理範圍，不予贅述）。
　而答辯聲明：上訴駁回。
上訴人則以：伊於99年間向前手買受系爭3樓建物後並無裝修
　增設浴廁之行為，被上訴人所稱浴廁改設應為伊前手所為，與
　伊無涉，且伊不知前手施工時有無破壞系爭3樓建物結構或施
　工不當情事。被上訴人所有系爭2樓建物於104年間固曾向伊反
　應發生漏水，當時伊已委請水電人員開挖檢查上下層相連樓版
　，確認非伊家中水管造成下層漏水，兩造並就此事於新北市泰
　山區調解委員會（下稱泰山區調委會）成立調解，伊並未置之
　不理。嗣被上訴人於106年間再次反應發生漏水，經委請臺灣
　省土木技師公會鑑定並循線開挖牆面後，始發現係因位於伊臥
　室（原浴廁位置）牆內之豎向污水排水管（下稱系爭污水管）
　管身破裂，造成伊臥室之架高地板下方及系爭2樓建物發生漏
　水，惟前揭污水破裂非伊之行為所造成，伊亦為受害者，且該
　污水管屬於共用管路，伊應不負修繕、維護、管理之責，前揭
　漏水不可歸責於伊，被上訴人無權請求賠償損害。況被上訴人
　請求賠償之各項金額亦屬過高，此外，兩造於鑑定過程合意其
　3樓建物之漏水修繕費用列為訴訟費用一部，被上訴人不得另
　依不當得利之規定請求伊給付該項費用等語，資為抗辯。而上
　訴聲明：㈠原判決不利於上訴人部分廢棄。㈡上開廢棄部分，
　被上訴人於第一審之訴及假執行之聲請均駁回。
經查，被上訴人、上訴人為系爭2、3樓建物所有人，分別於69
　年、99年取得該建物所有權；被上訴人所有系爭2樓建物因漏
  水，造成室內天花板鋼筋鏽蝕裸露、牆面及裝潢受損等情，為
  兩造所不爭執，並有建物登記謄本、系爭2樓建物受損照片在
  卷可稽（見原審調解卷第17、21、25至39頁、原審卷㈠第65至7
  7頁、卷㈡第301至311、363至383頁），洵堪認定。被上訴人主
  張：伊所有2樓建物發生漏水，係因上訴人前於其3樓建物違法
  增設浴廁，破壞建築結構，且施工不當，導致水管水體滲漏，
  自上下層相連樓版流至伊建物所致云云，為上訴人所否認，辯
  稱：伊於99年間向前手買受系爭3樓建物後並無增設浴廁之行
  為，浴廁改設應為伊前手所為等語，被上訴人就上開辯詞未加
  爭執，並自陳：上訴人之前手委託仲介出售系爭3樓建物，當
  時仲介於出售前，有將該建物重新裝潢，並增建第2間浴廁，
  裝潢好後才對外銷售，上訴人是購買裝潢好的成屋等語明確（
  見本院卷第199頁），則被上訴人主張上訴人前於系爭3樓建物
  違法自行增設浴廁，過程中有不慎破壞建築結構且施工不當，
  造成系爭2樓建物發生漏水乙情，即與事實不符，而無可取。
次查，被上訴人於104年間曾向上訴人反應因系爭3樓建物水管
  漏水滲入2樓建物，並向泰山區調委會聲請調解（案列：104年
  度民調字第161號），上訴人於調解過程中委請水電人員開挖
  檢查兩造上下層相連樓版，確認非上訴人家中水管造成下層漏
  水，兩造乃於同年9月17日在前揭調委會成立調解，確認上揭
  開挖結果，被上訴人並同意給付上訴人其建物地板因開挖檢查
  漏水點受損之修繕費用5萬元；被上訴人嗣於106年間再次向上
  訴人反應漏水，並於起訴後經原審委請臺灣省土木技師公會就
  上開建物發生漏水之原因進行鑑定，鑑定人於107年5月22日、
  8月21日、9月4日數次協同兩造進行現場勘驗，經逐步拆除系
  爭3樓建物右側浴廁淋浴區地板、相鄰臥室木地板及牆面，始
  發現該牆內埋設之豎向排水管，其前方管身有多處小丁塊修補
  痕跡，且後方管身有兩處破孔之事，鑑定結果為：系爭2樓建
  物上層樓版發生漏水原因為系爭3樓建物木地板臥室（原浴廁
  位置）牆內豎向污水排水管（共同管路）管身破孔導致漏水，
  導致系爭3樓建物架高木地板下方積水及系爭2樓建物上層樓版
  漏水；該漏水管身曾有破損修補之痕跡，由破損痕跡初判非年
  久失修導致，應為外力所造成，惟房屋裝修、整建施工稍有不
  慎均有可能造成管線損壞，無法明確判斷外力來源等情，為兩
  造所不爭執，且有泰山區調委會調解書、前揭鑑定報告書（含
  補充說明）、系爭3樓臥室牆面開挖及系爭污水管破孔現場照
  片在卷可按（見原審卷㈡第41、69、71、273至281頁及外放鑑
  定報告書），並經本院調卷前揭調解卷宗核閱無訛。鑑定人即
  承辦技師羅志傳證稱：伊於現場會勘時發現系爭3樓建物地面
  留有前次抓漏留下的孔洞，但伊無法判斷該次抓漏與此次牆內
  污水管破孔間有無關連等語在卷（見本院卷第125頁），被上
  訴人於本院審理時自陳：上訴人於104年間抓漏時僅開挖3樓地
  板，沒有動到牆面，所以系爭污水管修補並非斯時所為，其破
  損應非該次抓漏所造成等語明確（見本院卷第199至200頁），
  且系爭3樓建物經重新裝潢增建第2間浴廁後才對外銷售，上訴
  人係購買裝潢後之成屋，亦如前述，是上訴人抗辯：伊買受系
  爭建物以後並未就該牆面進行整修，104年間委請水電人員開
  挖檢查時僅侷限於樓地板，並未包括前述臥室牆面在內，該牆
  內污水管之破孔，並非伊所造成或修補所致等語，尚屬可採，
  難認該管身破孔係因可歸責於上訴人之外力行為所造成。
再者，公寓大廈建築之給水或排水管線有上下貫穿與左右連貫
  之不同，如隱藏於共用壁內並供全棟公寓大廈建築使用之共用
  水管（含給水管或污水管）性質應屬共用部分，依公寓大廈管
  理條例第10條第2項：共用部分、約定共用部分之修繕、管理
  、維護，由管理負責人或管理委員會為之，其費用由公共基金
  支付或由區分所有權人按其共有之應有部分比例分擔之規定，
  上開共用水管之修繕、管理、維護事項，即應由管理負責人或
  管理委員會負責。而被上訴人所有系爭2樓建物天花板發生漏
  水，依前述現場開挖鑑定結果固可認係因系爭污水管之管身破
  孔所致，然上揭污水管所處牆壁，雖屬系爭3樓建物臥室之牆
  面，但該牆壁係共用壁，並非上訴人室內專有之隔間牆，亦有
  該建物平面示意圖在卷可按（見外放鑑定報告書第7-04頁），
  且前揭污水管乃為該棟住戶全體共用之共同管路性質，亦據鑑
  定證人羅志傳證述明確（見本院卷第126頁），則依前開說明
  ，系爭污水管既屬兩造所屬公寓大廈建築之共同部分，自難認
  該污水管之管理、維護或修繕事項，應由上訴人負責。則被上
  訴人主張上訴人應依公寓大廈管理條例第10條第1項、第12條
  規定就系爭污水管負管理、維護或修繕義務云云，亦無可採。
  至於被上訴人另謂：前述污水管破孔縱非上訴人之外力行為或
  其管理、維護不善所造成，然前述污水管破孔漏水自系爭3樓
  建物地板向下流至伊所有系爭2樓建物，應係上訴人之建物地
  面防水工程未做好，其仍有過失云云。惟上訴人購入系爭3樓
  建物後，並無被上訴人所稱違法增設浴廁或施工不當破壞建築
  結構之事，業如前述，而被上訴人就其主張上訴人應負防水義
  務乙節，並未舉證以實其說，自難僅憑兩造建物分別因系爭污
  水管破孔而發生系爭3樓建物架高木地板下方積水、系爭2樓建
  物上層樓版漏水之現象，即認上訴人就系爭3樓建物地面之設
  置或保管有疏失。
總上，被上訴人所有系爭2樓建物係因系爭污水管管身破孔，導
  致天花板漏水而受損，然上揭污水管破孔尚難認係因上訴人增
  設浴廁、施工不當破壞建築結構等外力行為所造成，已如前述
  ；系爭污水管隱藏於共用壁內，係供全棟公寓大廈建築使用之
  共用管路，性質屬該棟公寓大廈建築共用部分，依法應由管理
  委員會管理、維護、修繕，上訴人就該水管不負管理、維護或
  修繕義務，且被上訴人就上訴人對系爭3樓建物地面應負防水
  義務等情既未舉證以實其說，逕以兩造建物因系爭污水管破孔
  而發生系爭3樓建物架高木地板下方積水、2樓建物上層樓版漏
  水，謂上訴人就其建物之設置或保管有疏失云云，自嫌乏據。
  此外，被上訴人於104年間向上訴人反應系爭3樓建物水管漏水
  滲入其所有2樓建物後，即委請水電人員開挖檢查兩造上下層
  相連樓版，確認非上訴人家中水管造成下層漏水，嗣被上訴人
  於106年間再次向上訴人反應漏水，其於鑑定時亦同意配合進
  行必要之破壞以查明漏水原因，亦難認上訴人就被上訴人反應
  漏水後置之不理，有不法侵害被上訴人權利之故意、過失。則
  被上訴人主張上訴人應就伊所有系爭2樓建物漏水預估產生之
  修繕、裝修費用及非財產上損害計74萬3,500元，依民法第184
  條第1、2項、第191條第1項、第193條、第195條第1項、第213
  條第1、3項、第215條、第767條第1項、公寓大廈管理條例第6
  條第1項第1款、第10條第1項、第12條等規定負損害賠償之責
  即屬無據。被上訴人另主張：伊於該建物開挖牆面發現該污水
  管破孔後一併將該污水管抽換而不再漏水，因此為上訴人墊付
  漏水修繕費用2萬8,500元云云，惟上訴人就系爭污水管並不負
  管理、維護或修繕之義務，且其係為配合本件訴訟所為鑑定程
  序而同意所有系爭3樓建物進行必要之破壞以查明漏水原因，
  自難認上訴人因前述修繕或開挖後之回復原狀而受有不當利益
  ，則被上訴人依民法第179條規定，請求上訴人如數返還前述
  費用，亦屬無據。
綜上所述，被上訴人依民法第184條第1、2項、第191條第1項、
  第193條、第195條第1項、第213條第1、3項、第215條、第767
  條第1項、第179條、公寓大廈管理條例第6條第1項第1款、第1
  0條第1項、第12條等規定，請求上訴人給付77萬2,000元，及
  自起訴狀繕本送達翌日起至清償日止，按年息5％計算之利息部
  分，為無理由，不應准許。從而原審就此判命上訴人如數給付
  ，並諭知兩造供擔保後得准、免假執行，即有未洽。上訴意旨
  指摘原判決此部分不當，求予廢棄改判，為有理由，應由本院
  予以廢棄，改判如主文第二項所示。
本件事證已臻明確，兩造其餘攻擊、防禦方法及舉證，經核與
　判決結果無影響，爰不逐一論列，附此敘明。
據上論結，本件上訴為有理由，依民事訴訟法第450條、第78條
  ，判決如主文。
中　　華　　民　　國　　109 　年　　6 　　月　　9 　　日
                  民事第七庭    
                    審判長法  官  周玫芳
                          法  官  王育珍
                          法  官  林翠華
正本係照原本作成。
不得上訴。
中　　華　　民　　國　　109 　年　　6 　　月　　9 　　日
　　　　　　　　　　　　  書記官  黃文儀